【裁判字號】    89,上訴,4544
【裁判日期】    891026
【裁判案由】    偽造文書
【裁判全文】
臺灣高等法院刑事判決                          八十九年度上訴字第四五四四號
    上  訴  人  臺灣桃園地方法院檢察署檢察官
    被      告  乙○○
                丙○○
右上訴人因被告等偽造文書案件，不服臺灣桃園地方法院八十九年度訴字第八０二號
，中華民國八十九年十月廿六日第一審判決（起訴案號：臺灣桃園地方法院檢察署八
十九年度偵字第五七九九號），提起上訴，本院判決如左：
    主  文
原判決撤銷。
乙○○、丙○○共同行使偽造私文書，足以生損害於公眾及他人，各處有期徒刑肆月
，如易科罰金，以佰元折算壹日。均緩刑參年。
    事  實
一、乙○○係錦仙企業有限公司（下稱「錦仙公司」）原董事林溪河（按業已死亡）
    之子，林溪河於民國八十八年七月十六日去世，經其繼承人全體同意將林溪河於
    錦仙公司之出資讓與丙○○（按八十五年間曾因賭博罪，經原審法院判處罰金一
    千元，如易科罰金，以參佰元折算壹日確定，不構成累犯），以抵償林溪河生前
    對於丙○○所負之債務。詎乙○○為使丙○○取得「錦仙公司」董事長之職位，
    二人遂基於共同犯意之聯絡，明知「錦仙公司」於八十八年十一月三日並未召集
    股東會選任丙○○為董事，竟利用不知情之代書吳瑞珍製作「錦仙公司」股東會
    同意書，變更章程，新舊章程條文對照，並以「錦仙公司」董事「林溪河」、丙○○為申請名義人之「錦仙公司」負責人、股東出資轉讓及章程變更等申請書之
    私文書各一份，並由丙○○於上開文件上盜用乙○○所取自林溪河持有之「錦仙
    公司」、「林溪河」、「丁○○」、「曾治國」、「黃國友」（按已於七十九年
    二月二日死亡）等人之印章，並由吳瑞珍提出於八十八年十一月四日向經濟部中
    部辦公室遞件提出申請，使不知情之該管機關公務員陷於錯誤而登載於職務上之
    「錦仙公司」登記資料，並依此於八十八年十二月五日發給以丙○○為董事之「
    錦仙公司」新公司執照一張，均足以生損害於「錦仙公司」、丁○○、曾治國本
    人及「黃國友」之繼承人等人及主管機關對於公司登記業務管理之正確性。
二、案經丁○○委任告訴代理人甲○○告訴由臺灣桃園地方法院檢察署檢察官偵查起
    訴。
    理  由
一、訊據被告乙○○、丙○○對於右揭事實坦承不諱，核與證人即代書吳瑞珍於原審
    之證述情節相符（見原審卷第三十三頁）；並經本院向經濟部中部辦公室調得「
    錦仙公司」變更前後之公司執照、變更事項卡、公司章程等影本及股權讓渡書等
    ，核閱無訛。被告丙○○明知其受讓「林溪河」繼承人股權之讓與未經全體股東
    同意，且「錦仙公司」未實際召集股東會並選任其為公司之董事，竟與被告乙○○共同盜蓋「錦仙公司」、「丁○○」、「曾治國」及「黃國友」等人之印章，
    利用不知情之代書吳瑞珍代為申請「錦仙公司」董事及股東股權、章程等應登記
    事項之變更，並使不知情之經濟部中部辦公室承辦公務員陷於錯誤而登載於其職
    務上所載之公司登記資料，並據以核發「錦仙公司」之新公司執照，自足以損害
    於「錦仙公司」、丁○○、曾治國本人及黃國友之繼承人等人及主管機關就公司
    登記資料之正確性，本件事證明確，被告乙○○、丙○○犯行堪以認定，應予依
    法論科。
二、核被告乙○○、丙○○所為係犯刑法第二百十六條、第二百十條之行使偽造私文
    書、及同法第二百十四條之使公務員登載不實文書罪。被告乙○○與丙○○間有
    犯意聯絡與行為分擔，其等利用不知情之代書吳瑞珍為偽造申請書等文件及行使
    ，均為間接正犯，其盜用印章為偽造私文書之部分行為，其偽造之低度行為，復
    為其行使之高度行為所吸收，均不另論罪。一次盜用多人印章，為想像競合犯。
    所犯行使偽造私文書罪及使公務員登載不實文書罪，二罪有方法結果之牽連關係
    ，應從一重之刑法第二百十六條、第二百十條之行使偽造私文書罪處斷，
三、原審據以論罪科刑固非無見，惟查被告行為後，刑法第四十一條已於九十年一月
    十日修正公布施行，修正後第四十一條已修正為：「犯最重本刑為五年以下有期
    徒刑以下之刑之罪，而受六個月以下有期徒刑或拘役之宣告，因身體、教育、職
    業、家庭之關係或其他正當事由，執行顯有困難者，得以一元以上三元以下折算
    一日，易科罰金。但確因不執行所宣告之刑，難收矯正之效，或難以維持法秩序
    者，不在此限。」、「併合處罰之數罪，均有前項情形，其應執行之刑逾六月者
    ，亦同。」較之原第四十一條規定：「犯最重本刑為三年以下有期徒刑以下之刑
    之罪，而受六月以下有期徒刑或拘役之宣告，因身體、教育、職業或家庭之關係
    ，執行顯有困難者，得以一元以上三元以下折算一日，易科罰金。」比較新舊法
    之適用，應以修正後之規定顯較有利於被告，自應適用新法，並均依新法諭知易
    科罰金之折算標準。原判決未及比較新舊法，尚有未洽，且有限公司之代表人為
    「董事」，原判決誤認為「董事長」，亦未盡完備。檢察官循告訴人之請求上訴
    意旨以新公司執照未宣告沒收、且被告等人全無悔意原判決予以宣告緩刑為不當
    等，雖未足採，但原判決既有前揭可議之處，仍屬無可維持，應由本院將原判決
    撤銷改判。爰審酌被告乙○○、丙○○係為清償債務而犯罪之動機、所用手段、
    未介入「錦仙公司」之實際經營，所生危害尚輕及犯罪後坦承犯行之態度等一切
    情狀，各量處如主文第二項所示之刑，並諭知易科罰金之折算標準。末查被告乙○○及丙○○均未曾受有期徒刑以刑刑之宣告，有本院被告全國前案紀錄表各一
    份在卷可稽，其因一時失慮致罹刑章，經此偵審程序，當知所警惕，信無再犯之
    虞，本院認所宣告之刑以暫不執行為適當，爰併諭知緩刑三年，用啟自新。
四、末查被告乙○○、丙○○用以申請公司變更登記之「錦仙公司」印文，經本院核
    對結果，與「錦仙公司」自始留存之印文相符，則該「錦仙公司」印章自非屬偽
    造至明，又被告盜用之「林溪河」、「丁○○」、「曾治國」及「黃國友」等人
    之印章，係盜用乙○○所取自林溪河持有，非屬被告所有，又其用以申請公司事
    項變更之申請書，既經被告提出於經濟部中部辦公室，已非屬被告所有；新「錦
    仙公司」公司執照，所有權人亦為「錦仙公司」，均不予以宣告沒收。
據上論斷，應依刑事訴訟法第三百六十九條第一項前段、第三百六十四條、第二百九
十九條第一項前段、刑法第二十八條、第二百十六條、第二百十條、第二百十四條、
第五十五條、第二條第一項前段、修正後刑法第四十一條第一項前段，修正後刑法施
行法第三條之一，第七十四條第一款，罰金罰鍰提高標準條例第一條前段、第二條，
判決如主文。
本案經檢察官張啟彬到庭執行職務。
中      華      民      國    九十      年      三      月      七      日
                                臺灣高等法院刑事第廿四庭
                                    審判長法  官  陳  貽  男
                                          法  官  陳  憲  裕
          法  官  王  炳  梁
右正本證明與原本無異。
如不服本判決應於收受送達後十日內向本院提出上訴書狀，其未敘述上訴之理由者並
得於提起上訴後十日內向本院補提理由書（均須按他造當事人之人數附繕本）。
                                          書記官  潘  大  鵬
中      華      民      國    九十      年      三      月      八      日
附錄本案論罪科刑法條全文
附論罪科刑依據之法條：
刑法第二百十六條
行使第二百十條至第二百十五條之文書者，依偽造、變造文書或登載不實事項或使登
載不實事項之規定處斷。
刑法第二百十條
偽造、變造私文書，足以生損害於公眾或他人者，處五年以下有期徒刑。
刑法第二百十四條
明知為不實之事項，而使公務員登載於職務上所掌之公文書，足以生損害於公眾或他
人者，處三年以下有期徒刑、拘役或五百元以下罰金。


司法院資訊處製作；財團法人民間司法改革基金會備份。
